【裁判字號】    91,交上易,1700
【裁判日期】    920320
【裁判案由】    過失傷害
【裁判全文】
臺灣高等法院臺中分院刑事判決                九十一年度交上易字第一七○○號
    上  訴  人
    即  被  告  乙○○
    上  訴  人
    即  被  告  丁○○
    右  一  人
    選任辯護人  林家進
    自  訴  人  己○○
    自訴代理人  丙○○
右上訴人因過失傷害案件，不服臺灣台中地方法院九十年度交自字第四六號中華民國
九十一年六月十九日第一審判決，提起上訴，本院判決如左：
      主  文
原判決關於乙○○部分撤銷。
乙○○無罪。
其他上訴駁回。
      事  實
一、丁○○（原名張文堂）平日以駕駛小貨車載運舖路工具，鋪設柏油路面為業，為
    以駕駛車輛為其附隨業務之人，於民國（下同）九十年五月十日上午九時十分左
    右，駕駛Ａ二－七三四０號自小貨車，沿台中縣神岡鄉○○路由社口往馬岡厝方
    向行駛，途至民族路一０一號附近，理應密切注意車前狀況，於超車時並應注意
    保持兩車之安全間隔，以防範危險事故之發生，依當時天候晴朗，路面寬坦並無
    障礙，應無不能注意之情形，竟疏未注意車前狀況，適同向在其右前方由己○○
    所駕駛之ＪＶＫ－三七九號機車，發現乙○○駕駛車牌號碼ＳＴ－一０八號之電
    子花車，停放於台中縣神岡鄉○○路一０一號前並橫誇快慢車道上，為閃避該電
    子花車而靠左行駛至左側快車道上，因丁○○疏未注意前方人車動態，又未注意
    保持安全間隔，致小貨車右側擦撞己○○之機車左側，使己○○機車失穩打滑，
    人車倒在ＳＴ－一０八號電子花車左後車輪旁，受有左鎖骨骨折、左肩胛骨折、
    左側二、三、四、五、六肋骨折、手術後左腋神經受損、肩關節處粘連之傷害。
二、案經己○○提起自訴。
    理  由
一、訊據被告丁○○固不否認於右揭時地曾經過肇事路段及發現自訴人發生車禍倒在
    電子花車左後輪旁之事實，但否認有任何過失，辯稱伊未擦撞到自訴人之機車，
    伊是為救人而停車云云，惟查自訴人當時確因發現發現乙○○駕駛車牌號碼ＳＴ
    －一０八號之電子花車，違規停放於台中縣神岡鄉○○路一０一號前並橫誇快慢
    車道上，為閃避該電子花車遂靠左偏向左側快車道，遭後方來車撞及致倒在電子
    花車左後方等受害經過，業據自訴人於警訊談話及原審、本院指訴甚詳（原審卷
    第七頁、本院卷四十四頁）；並提出清泉綜合醫院診斷證明書影本附卷足參，被
    告丁○○於交通事故談話紀錄中亦不諱言：機車與我車在中後方右旁車道三公尺
    」（原審卷第四十五頁）；其於原審及本院審理時復先後供稱：「伊因要閃避喪
    家出殯車隊向左行駛，當時我兒子在我車上從後視鏡發現自訴人倒在花車車下，
    我隨即停車處理，我後面沒有其他汽車」「當時伊兒子有聽到聲音，但伊車上沒
    載東西，．．．當時伊前後面都沒有汽車，但前後有摩托車七、八台在行走」（
    原審第二十八頁、本院第一一三、一一七頁）；自訴人於本院復指述稱：伊車在
    行進中，乙○○駕駛電子花車，他停在馬路上，有跨機車道，伊就靠左側行駛，
    ．．．當時伊印象中前面都沒有車子，只有一台電子花車停在旁邊，伊是被一台
    藍色貨車撞到（本院卷第四十四頁）；觀之現場照片所示自訴人之機車亦確實倒
    臥在電子左後輪下，此有現場照片附卷足參（原審卷第四十八頁）；是由當時(1)
    被告丁○○及自訴人當時係同向行駛，(2)被告丁○○於現場談話紀錄坦承發現機
    車時已在其中後方右旁車道，可見其確有超越自訴人機車之情，(3)再由其小貨車
    通過機車之際，其子旋即聽到機車倒地之碰撞車，(4)當時電子花車時又處於靜止
    之停車狀態，(5)自訴人復供承當時其前方別無其他車輛，倘自訴人未遭後方來車
    超車擦撞，依物理力之作力，衡情應不致於往左側閃駛，又忽向右倒滑於電子花
    車之車輪下；(6)又據本院至現場勘驗測量結果，肇事地段路寬，其分向線（黃線
    ）距路面邊線為三．一米，被告丁○○又自承其前方並無其它汽車，顯見被告應
    有足夠之空間，得以採取必要之安全措施以防範危險事故之發生；再參以在場處
    理警員甲○○又到庭證實：伊聽現場的人說好像是小貨車肇事，小貨車開走是被
    人追回來的，丁○○說他兒子告訴他好像有撞到東西無訛（本院卷第四十六頁）
 ；稽之警繪台中警察局道路交通事故調查報表上亦載明：丙方（即自訴人）因被
    甲方（指被告丁○○）撞及後停留在乙方（指乙○○）左後車輪內；亦有該事故
    調查表肇事經過摘要欄之記載足參；俱證本件車禍之發生應係被告丁○○未注意
    車前狀況及超車未保持安全間隔所造成。
二、按「後車駕駛應隨時注意前車之行動」、「汽車行駛時應注意車前狀況」、「汽
    車超車時應顯示左方向燈並於前車側半公尺以上之間隔超過，行至安全距離後再
    顯示右方向燈駛入原行路線」，道路交通安全規則第九十四條第二項後段、第三
    項前段及第一０一條第五款後段分別定有明文，此為一般交通安全法則，被告丁○○考領有駕駛執照，自具有相當之知識及駕駛技術得以遵守之，依當時天候晴
    朗，路面乾躁平坦，並無不能注意之情形，竟能注意採行必要之安全措施，而疏
    未注意前方人車動態，貿然超車致肇車禍，其就車禍之發生，自難辭過失之責。
    本件經送臺灣省台中縣區車輛行車事故鑑定委員會鑑定、台灣省車輛行車事故覆
    議鑑定委員會覆議結果，亦認被告張文堂駕駛自小貨車未注意車前狀況，為肇事
    之原因，與本院認定被告丁○○，有未注意車前狀況之過失情節部分相符，足供
    參考。被告丁○○雖又辯稱伊當時是因現場沒有人，為救人之緣故才好心停車云
    云，但肇事現場當時因有兩家在辦喪事，往來的人很多，現場也有民防義消在旁
    指揮，被告丁○○係被追回等情，已據共同被告乙○○供稱在卷，警員甲○○亦
    到庭證稱伊至現場時有很多人，但他們怕惹事只有告訴我肇事者是誰，被告乙○○是在現場等伊，當時喪家靈柩等著要上花車各等語（本院卷第四十五頁、四十
    八頁）；從而當場喪家靈柩既等著上電子花車，共同被告乙○○復自始未離開現
    場，則被告丁○○所謂為因現場沒有人，為救人始停車轉返云云，自難採信。雖
    自訴人就被告丁○○小貨車擦撞其機車之位置，初稱機車左後座把手（原審卷第
    二頁、本院卷第四十九頁）；嗣於本院履勘現場時則又改稱：係伊機車左側置物
    車架，被丁○○駕駛之小貨車右前輪擦撞（本院卷第八十五頁），核其前後所述
    兩車擦撞之位置雖互有出入，但就其機車係左側受撞致倒地一節，則無不同，而
    被害人於前方行駛中，於毫無預警下突遭後方來車超車擦觸致倒地受傷，就此瞬
    間發生之事，因此無法正確指述實際擦撞之位置，乃藉由事後之整理研判，推論
    可能係何處與小貨車發生擦撞，致先後所述位置有所不同，亦事出有因，未可因
    之即採為被告丁○○無肇事之有利認定。
三、綜上，本件被告丁○○駕駛汽車，本應注意上述道路交通安全規則之規定，依當
    時情況又無不能注意之情事，竟能注意而不注意，以致肇事，致被害人己○○受
    有事實欄所述之傷害，其過失行為與被害人受傷間又有相當之因果關係，其過失
    傷害之事證已甚明確，犯行洵堪認定。至被告丁○○辯護律師雖又請求勘驗原審
    九十年十一月十四日審判筆錄以查明被告丁○○就法官訊以肇事後如何處理？有
    無坦承肇事（參原審二十八頁倒數第六行）及傳訊戊○○證明丁○○小貨車右前
    保險桿之擦痕係九十年一月間某日因迴車不慎撞及戊○○屋前矮牆所造成云云，
    惟查本院係綜合當時被害人與被告丁○○為同向行車，被告丁○○小貨車行經被
    害人機車，旋即有倒地碰撞聲響暨自訴人供稱伊當時前方別無其他車輛等情，判
    認被告丁○○有前開過失之情節，另被告丁○○既聽聞戊○○有怨言，始於數日
    後向戊○○說明，則其當時之碰撞情形，難免失諸一面之詞，又乏佐證，究竟如
    何已難徵明，其是否曾自白肇事，與本院前開結果又不生影響，故無再予調查傳
    訊之必要，併此敘明
四、核被告張文堂自承以駕車鋪設柏油為業，可見係以駕駛為其附隨業務之人，其因
    駕駛不當，失慎致人受傷，係係犯刑法第二百八十四條第二項前段之業務過失傷
    害罪。原審因之予以論科，並審酌被告丁○○之過失情節、被害人傷勢、犯後仍
    未與被害人達成和解等一切情狀量處有期徒刑四月，並諭知易科罰金之折算標準
    ，其認事用法及量刑均無不合，被告丁○○此部分上訴意旨否認肇事，請求將原
    判決就其部分予以撤銷，核屬無據，其上訴為無理由，應予駁回。
五、自訴意旨另以：被告乙○○駕駛車牌號碼ＳＴ－一０八號之電子花車，違規停放
    於台中縣神岡鄉○○路一０一號前並橫誇快慢車道上，致自訴人為閃避該電子花
    車而靠左行駛至左側快車道上，致遭丁○○駕駛之後方來車撞及，因認被告乙○○亦涉犯刑法第二百八十四條第二項前段業務過失傷害罪嫌云云，惟查訊之被告
    乙○○始終否認就車禍之發生有何過失，辯稱伊有緊靠路旁停車等語。查被告乙○○確有違規佔用快慢車道停放電子花車之違規情事，固據自訴人迭稱在卷，並
    有道路交通事故調查報告表之警繪現場圖足參，且本院會同現場員警至現場模擬
    其停車之位置，亦顯示其車體左後護欄距路面邊線１．０米，並已跨越快慢車道
    ，此有本院勘驗現場附圖及照片足參（本院卷第八十八～九十三頁）；可見被告
    乙○○確有違規跨越車道停車之情。惟查：本件被告乙○○固有違規停放電子花
    車之實，然就車禍發生之原因，已據自訴人於交通事故談話紀錄中供稱「伊有看
    見電子花車有違規停放，遂不得不行駛於路中央，而在無任何預警之情形下遭後
    方來車撞及」等語（原審卷第七頁）；參以本件車禍當時天候晴朗、視距良好，
    所謂電子花車停放處又目標顯著，其車身距黃線復留有約二．一米之寬度，足供
    人車往來通行之用，有本院勘驗現場附圖可參，被害人又自承事前即有看到該電
    子花車並已向左閃避，可見被害人當時已採行必要之防範措施，並可從容通過該
    電子花車，竟又因後方來車未注意車前狀況且不當超車所擦撞，致再向右倒在Ｓ
    Ｔ－一０八號電子花車左後車輪旁，由是可知被告乙○○縱有違規停車之實，但
    其違規本身與車禍之發生本身已無直接之關連，其違規行為與被害人之受傷間並
    無相當之因果關係，難逕以業務過失傷害之罪責相繩，本件經送鑑定、覆議結果
    亦同此認定，足堪採酌。原審率以被告乙○○違規跨停於快慢車道上，係肇事次
    因，而論處被告乙○○業務過失傷害之罪責，尚有未合，被告乙○○上訴意旨據
    以請求撤銷原審對其不利之判決，核屬有據，爰將原審判決關於乙○○之部分予
    以撤銷，另為無罪之諭知，以免冤抑。
據上論斷，應依刑事訴訟法第三百六十九條第一項前段、第三百六十四條、第三百六
十八條、第三百四十三條、第三百零一條第一項前段，判決如主文。
本案經檢察官庚○○到庭執行職務。
中      華      民      國      九十二      年      三      月    二十  日
                                   臺灣高等法院臺中分院刑事第七庭
                                         審判長法  官  林  榮  龍
                                               法  官  江  錫  麟
                                               法  官  謝  說  容
右正本證明與原本無異。
不得上訴。
                                               書記官  金  珍  華
中      華      民      國    九十二     年      三       月   二十一   日
刑法第二百八十四條第二項
從事業務之人，因業務上之過失傷害人者，處一年以下有期徒刑、拘役或一千元以下
罰金，致重傷者，處三年以下有期徒刑、拘役或二千元以下罰金。
                                                                        Ｆ


司法院資訊處製作；財團法人民間司法改革基金會備份。
